【裁判字號】    91,簡上,385
【裁判日期】    920403
【裁判案由】    歸還代墊款
【裁判全文】
臺灣高雄地方法院民事判決  九十一年度簡上字第三八五號
    上  訴  人  萊茵天下大廈管理委員會
    法定代理人  丙○○
    訴訟代理人  乙○○
                龐珣玓
    被上訴人    甲○○
右當事人間請求歸還代墊款事件，上訴人對於中華民國九十一年十月二十九日本院高
雄簡易庭九十一年度雄簡字第二九四三號第一審簡易判決提起上訴，本院判決如左：
    主      文
上訴駁回。
第二審訴訟費用由上訴人負擔。
    事實及理由
一、被上訴人主張：被上訴人係訴外人翔和建築物管理維護有限公司（下稱翔和公司
    ）經理，因上訴人與翔和公司就萊茵天下大廈訂有管理維護契約，翔和公司乃指
    派被上訴人擔任上訴人之財務幹事，協助上訴人處理各項費用財務收支事項，並
    由被上訴人每月將大廈住戶繳交之管理費予以統計，並代為支付廠商等費用結清
    後，製成報表送交上訴人審核，再由上訴人撥款交由被上訴人於每月五日轉交翔
    和公司用以支付員工薪資。民國（下同）九十一年五月五日上訴人本應支付被上
    訴人新台幣（下同）十二萬元，以便轉交翔和公司作為給付管理員及清潔員四月
    份之薪資，惟上訴人竟以忙碌為由未即時給付，為不影響翔和公司派駐之工作人
    員領取薪資之權益，被上訴人乃受訴外人即上訴人前任主任委員劉治宙之託，代
    上訴人墊付應給付翔和公司之勞務費十二萬元，詎同年五月中旬，訴外人即翔和
    公司現場人員呂明廳突然離職後，上訴人卻以呂明廳與住戶間帳務不清為由，拒
    不返還前開被上訴人已代墊之九十一年四月份勞務費十二萬元。嗣因上訴人又無
    端扣發九十一年七月份應給付翔和公司之勞務費十二萬元，被上訴人乃再代上訴
    人墊付該款項，然上訴人竟於同年七月下旬通知翔和公司將於同年七月底終止雙
    方間之管理維護契約，並拒不返還被上訴人代墊之九十一年四月及七月份之勞務
    費計二十四萬元，爰依法提起本件訴訟，請求上訴人償還前開代墊款二十四萬元
    及自起訴狀繕本送達上訴人之翌日起至清償日止，按年息百分之五計算之法定遲
    延利息等語。並聲明(一)上訴駁回；(二)第二審訴訟費用由上訴人負擔。
二、上訴人辯稱：兩造間並無委任契約存在，故如被上訴人有任何代上訴人墊付款項
    之情事，上訴人亦不負歸還該代墊款之責。又翔和公司派駐上訴人社區服務之管
    理組長呂明廳，涉嫌盜用住戶所繳交之管理費與房租等費用高達二十四萬零七百
    六十元，經上訴人察覺後，要求翔和公司須依合約約定返還，然翔和公司竟未於
    第一時間內處理，以致造成呂明廳突然離職，上訴人為確保社區住戶之權益，故
    暫以應給付之服務費相抵，詎翔和公司為達索回服務費之用的，竟唆使被上訴人
    偽稱代上訴人墊付服務費而對上訴人提起訴訟，再經上訴人事後查證結果，發現
    翔和公司有五位員工曾至高雄市政府勞工局申訴未領得九十一年七月份之薪資，
    益證被上訴人主張其曾代上訴人墊付服務費之情，實屬有偽等語。並聲明(一)原判
    決廢棄；(二)被上訴人於第一審之訴及假執行之聲請均駁回；(三)第一、二審訴訟費
    用由被上訴人負擔。
三、被上訴人主張其係訴外人翔和公司經理，因上訴人與翔和公司就萊因天下大廈訂
    有管理維護契約，翔和公司乃指定其擔任上訴人之財務幹事，並由被上訴人每月
    將大廈住戶繳交之管理費予以統計，並代為支付廠商等費用結清後，製成報表送
    交上訴人審核，再由上訴人撥款交由被上訴人於每月五日轉交翔和公司用以支付
    員工薪資等情，業據提出管理維護契約書、萊茵天下大樓管理服務費用估價單各
    乙份為證，並為上訴人所不爭執，固堪信為真實。至被上訴人主張其已代上訴人
    墊付九十一年四月及七月份，應給翔和公司之勞務費計二十四萬元之情，則為上
    訴人所否認，並執前揭情詞置辯，經查：
  (一)、上訴人固辯稱被上訴人並無代其墊付九十一年四月及七月份之勞務費共二十四
      萬元之情事等語，惟被上訴人是否曾代上訴人墊付前開款項，業經上訴人於原
      審審理時明確陳稱：「對原告（即被上訴人）墊付二十四萬元沒有意見。」等
      語（見原審卷第二十二頁），顯見其對被上訴人主張已代為墊付二十四萬元之
      勞務費乙節，業已自認無訛。雖上訴人於本院審理時，又或否認被上訴人曾代
      墊前開九十一年四月及七月份之勞務費（見本院九十二年一月二十二日、同年
      二月二十六日準備程序筆錄），或僅否認被上訴人曾代墊九十一年四月份之勞
      務費，而承認被上訴人確曾墊付同年七月份之勞務費（見本院九十二年三月二
      十日言詞辯論筆錄），然均未能舉證證明其前所為之自認與事實不符，是其前
      開所辯，顯無足採，而被上訴人確曾代上訴人墊付九十一年四月及七月份之勞
      務費計二十四萬元乙情，堪可認定。
  (二)、上訴人雖又辯稱其與被上訴人間並無委任關係，故被上訴人若有代墊款項之情
      事，亦與上訴人無關等語，然被上訴人之所以代墊前開款項，係因訴外人即上
      訴人前任主任委員劉治宙於任內要求代墊之情，已據被上訴人陳明在卷（見原
      審卷第十九頁），參以若非上訴人前任主任委員劉治宙已要求被上訴人代墊款
      項，何以被上訴人自願代上訴人墊付金額達二十四萬元之款項？又上訴人現任
      主任委員丙○○於明知被上訴人代墊九十一年七月份之勞務費時，竟不以呂明
      廳之事加以阻止或提出異議（見本院九十二年三月二十日言詞辯論筆錄），以
      遂其主張以呂明廳侵占之款項與應給付翔和公司勞務費互抵之目的？是足徵被
      上訴人主張其係因劉治宙之要求始代墊款項等語，應為可採。再被上訴人墊付
      系爭款項，係因訴外人即上訴人前任主任委員劉治宙於任內要求代墊，既如前
      述，則依當事人同一性原則，雖劉治宙已卸任管理委員會主任委員乙職，然其
      所為法律行為之效力，於上訴人依法終止前，對於上訴人自仍存續有效，尚不
      因其主任委員更易或上訴人內部組織成員變更而當然失其效力，是上訴人自仍
      應受其前與被上訴人間之委任代墊契約之拘束，從而上訴人此部分所辯，自亦
      無足採。
  (三)、上訴人雖又以翔和公司尚未釐清與上訴人間之帳務問題並交出呂明廳為由，拒
      絕返還代墊之款項，然依債權相對性原則，上訴人此部分主張之抗辯事由，僅
      得對抗翔和公司，尚不得執之對抗被上訴人；再上訴人固又辯稱翔和公司並未
      實際發給員工九十一年七月份之薪資等語，惟翔和公司是否按時發給員工薪餉
      ，與被上訴人是否代墊款項，係屬二事，況被上訴人確曾代上訴人墊付勞務費
      二十四萬元，已經本院認定如上，是上訴人再執此為辯，顯無可取。
    綜上，被上訴人既係基於與上訴人間之委任代墊契約，始代上訴人墊付九十一年
    四月及七月份之勞務費二十四萬元，則被上訴人本於該委任代墊契約，請求上訴
    人返還代墊款二十四萬元，及自九十一年九月十二日（即起訴狀繕本送達上訴人
    之翌日）起至清償日止，按年息百分之五計算之遲延利息，即有理由，應予准許
    。原審為上訴人敗訴之判決，核無違誤，上訴意旨指摘原判決不當，求予廢棄改
    判，為無理由，應予駁回。
四、本件事證已臻明確，兩造其餘主張、陳述及所提之證據，核與判決結果無影響，
    爰不再逐一予以論述，附此敘明。
五、結論：本件上訴為無理由，依民事訴訟法第四百三十六條之一第三項、第四百四
    十九條第一項、第七十八條，判決如主文。
中      華      民      國    九十二    年      四      月      三      日
                              臺灣高雄地方法院民事第五庭
~B審判長法官  黃蕙芳
~B法      官  鍾素鳳
~B法      官  徐美麗
右為正本係照原本作成。
本判決不得上訴。
中      華      民      國    九十二    年      四      月      三      日
~B法院書記官  楊明月


司法院資訊處製作；財團法人民間司法改革基金會備份。
